【裁判字號】    98,訴,1602
【裁判日期】    981016
【裁判案由】    違反毒品危害防制條例
【裁判全文】
臺灣彰化地方法院刑事判決              98年度訴字第1602號
公  訴  人  臺灣彰化地方法院檢察署檢察官
被      告  甲○○
上列被告因違反毒品危害防制條例案件，經檢察官提起公訴（98
年度毒偵字第1618號），本院合議庭裁定由受命法官獨任進行簡
式審判程序，茲判決如下：
    主  文
甲○○施用第一級毒品，累犯，處有期徒刑壹年。
    犯罪事實
一、甲○○曾於民國於95年間因連續施用第1 級毒品案件，經本
    院以95年度訴字第720 號刑事判決判處有期徒刑10月確定，
    經移送執行後，並經依中華民國96年罪犯減刑條例聲請本院
    以96年度聲減字第553 號裁定就上揭案件減為有期徒刑5 月
    確定後，於96年8 月9 日因減刑而赦免。其前於91年間因施
    用毒品案件，經本院以91年度毒聲字第2416號裁定送勒戒處
    所觀察、勒戒後，認無繼續施用毒品之傾向，並於91年11月
    29日觀察、勒戒執行完畢釋放，經臺灣彰化地方法院檢察署
    檢察官以91年度毒偵字第2125號為不起訴處分確定；復於前
    揭觀察、勒戒執行完畢釋放5 年內，於95年間因連續施用第
    1 級毒品案件，經本院於95年5 月24日以95年度訴字第720
    號刑事判決判處有期徒刑10月，並於95年6 月15日確定。詎
    其不知悔改，明知海洛因業經公告為毒品危害防制條例第2
    條第2 項第1 款所列管之第1 級毒品，不得非法持有、施用
    ，於前揭觀察勒戒執行完畢釋放後5 年內，於95年間再犯施
    用毒品案件，經法院判處罪刑確定後，復另基於施用第1 級
    毒品海洛因之犯意，於98年7 月14日晚上某時許，在其真實
    姓名、年籍均不詳之友人位於彰化縣福興鄉某處住處內，將
    海洛因摻入香菸內點燃吸用之方式，施用第1 級毒品海洛因
    1 次。嗣經警方於98年7 月15日上午7 時許，持本院核發之
    搜索票至甲○○位於彰化縣福興鄉○○路○段589 號住處搜
    索而查獲，並在其上揭住處門外，扣得非其所有且非供上揭
    施用海洛因所用之注射針筒1 支及塑膠袋1 個，且於98年7
    月15日上午9 時23分採尿送驗後，始知上情。
二、案經彰化縣警察局鹿港分局報請臺灣彰化地方法院檢察署檢
    察官偵查起訴。
    理  由
一、本案被告甲○○所犯係死刑、無期徒刑、最輕本刑為3 年以
    上有期徒刑以外之罪，其於準備程序就前揭被訴事實為有罪
    之陳述，經受命法官告知簡式審判程序之旨，並聽取其與公
    訴人之意見後，本院認無不得或不宜改依簡式審判程序進行
    之處，爰依刑事訴訟法第273 條之1 第1 項、第284 條之1
    ，裁定本案由受命法官獨任進行簡式審判程序，合先敘明。
二、訊據被告對其於上揭時、地，施用第1 級毒品海洛因1 次之
    事實，於本院審理時坦承不諱（參見本院98年10月2 日審判
    筆錄）。另查：
  (一)被告係於98年7 月15日上午9 時23分，經警方採集被告尿液
    送驗結果，呈嗎啡陽性反應，此有詮昕科技股份有限公司98
    年7 月29日報告編號00000000號濫用藥物尿液檢驗報告及委
    託檢驗尿液代號與真實姓名對照表各1 份（參見臺灣彰化地
    方法院檢察署98年度毒偵字第1618號偵查卷宗第14頁、警卷
    第8 頁）附卷可稽，足見被告確有施用第1 級毒品海洛因之
    事實，應可認定。
  (二)按海洛因施用入人體後水解還原成嗎啡，再循嗎啡之代謝方
    式排出體外，業據行政院衛生署藥物食品檢驗局73藥檢壹字
    第030221號函說明綦詳，且依醫學臨床實驗及根據英國藥學
    會出版Isolation and Indentification of Drugs一書第2
    版載明：口服或注射海洛因後可快速吸收，並於血液中迅速
    代謝成6 —乙醯嗎啡，然後轉變成嗎啡；再毒品施用後於尿
    液、血液中可檢出之最大時限，與施用劑量、施用頻率、施
    用方式、施用者飲水量之多寡、個人體質、檢體收集時間點
    及所用檢測方法之靈敏度等因素有關，因個案而異，一般於
    尿液中可檢出之最大時限，古柯鹼為施用後1 至4 天、海洛
    因為2 至4 天、嗎啡為2 至4 天、大麻為1 至10天、安非他
    命為1 至4 天、甲基安非他命為1 至5 天、MDMA為1 至4 天
    、MDA 為1 至4 天、Ketamine為2 至4 天等語，業經行政院
    衛生署管制藥品管理局92年7 月23日管檢字第0920005609號
    函載明明確。是依上開說明，佐以被告前揭尿液檢驗報告，
    被告自白於前揭時間，有施用第1 級毒品海洛因1 次等語，
    核與前揭事證相符，應堪採信。
  (三)施用第1 、2 級毒品為犯罪行為，毒品危害防制條例第10條
    定有處罰明文。故施用第1 、2 級毒品者，依前揭規定本應
    科以刑罰。惟基於刑事政策，對合於一定條件之施用者，則
    依同條例第20條、第23條之規定，施以觀察、勒戒及強制戒
    治之保安處分。毒品危害防制條例於92年7 月9 日修正公布
    ，自93年1 月9 日施行，其中第20條、第23條將施用毒品之
    刑事處遇程序，區分為「初犯」及「5 年內再犯」、「5 年
    後再犯」。依其立法理由之說明：「初犯」，經觀察、勒戒
    或強制戒治後，應為不起訴處分或不付審理之裁定；經觀察
    、勒戒或強制戒治執行完畢釋放後，「5 年內再犯」者，因
    其再犯率甚高，原實施之觀察、勒戒及強制戒治既已無法收
    其實效，爰依法追訴或裁定交付審理。至於經觀察、勒戒或
    強制戒治執行完畢釋放後，「5 年後再犯」者，前所實施之
    觀察、勒戒或強制戒治已足以遮斷其施用毒品之毒癮，為期
    自新及協助其斷除毒癮，仍適用「初犯」規定，先經觀察、
    勒戒或強制戒治之程序。從而依修正後之規定，僅限於「初
    犯」及「5 年後再犯」二種情形，始應先經觀察、勒戒或強
    制戒治程序。倘被告於5 年內已再犯，經依法追訴處罰，縱
    其第3 次（或第3 次以上）再度施用毒品之時間，在初犯經
    觀察、勒戒或強制戒治執行完畢釋放5 年以後，已不合於「
    5 年後再犯」之規定，且因已於「5 年內再犯」，顯見其再
    犯率甚高，原實施觀察、勒戒或強制戒治，已無法收其實效
    ，即應依該條例第10條處罰（最高法院95年度第7 次刑事庭
    會議決議、最高法院97年度第5 次刑事庭會議決議要旨參照
    ）。經查，被告前於91年間因施用毒品案件，經本院以91年
    度毒聲字第2416號裁定送勒戒處所觀察、勒戒後，認無繼續
    施用毒品之傾向，並於91年11月29日觀察、勒戒執行完畢釋
    放，經臺灣彰化地方法院檢察署檢察官以91年度毒偵字第21
    25號為不起訴處分確定；復於前揭觀察、勒戒執行完畢釋放
    5 年內，於95年間因連續施用第1 級毒品案件，經本院於95
    年5 月24日以95年度訴字第720 號刑事判決判處有期徒刑10
    月，並於95年6 月15日確定等情之事實，此有臺灣高等法院
    被告前案紀錄表、臺灣彰化地方法院檢察署刑案資料查註紀
    錄表各1 份附卷可參。被告前既曾因施用毒品案件，經觀察
    、勒戒後，復於觀察、勒戒執行完畢釋放後5 年內，再犯施
    用毒品罪，且經法院判處罪刑，嗣後業經確定，被告於犯罪
    事實欄一所示時間再度施用海洛因之犯行等情，即非屬毒品
    危害防制條例第20條第3 項所定「5 年後再犯」之情形，檢
    察官逕行起訴，要無不合。依前開說明，本案被告上開所為
    ，係於上揭觀察、勒戒執行完畢釋放後5 年內，再犯施用毒
    品罪，且經法院判處罪刑後，再度犯本案之毒品危害防制條
    例第10條第1 項施用第1 級毒品罪，本案事證明確，被告上
    開犯行，洵堪認定。
三、按海洛因為毒品危害防制條例第2 條第2 項第1 款所明定之
    第1 級毒品。核被告所為，係犯同條例第10條第1 項之施用
    第1 級毒品罪。被告持有第1 級毒品進而施用，持有之低度
    行為為施用之高度行為所吸收，不另論持有毒品之罪。又依
    赦免法第1 條明文，減刑係屬赦免之一種寬典，是被告之刑
    期因減刑條例實施而赦免，則其究否構成累犯，應自該赦免
    之翌日起算至本件犯罪行為時，是否在5 年以內為斷，並非
    按執行完畢之日期起算（最高法院84年度臺非字第94號判決
    要旨參照）。經查，被告曾於95年間因連續施用第1 級毒品
    案件，經本院以95年度訴字第720 號刑事判決判處有期徒刑
    10月確定，經移送執行後，並經依中華民國96年罪犯減刑條
    例聲請本院以96年度聲減字第553 號裁定就上揭案件減為有
    期徒刑5 月確定後，於96年8 月9 日因減刑而赦免等情，此
    有臺灣高等法院被告前案紀錄表、臺灣彰化地方法院檢察署
    刑案資料查註紀錄表各1 份存卷可考，其受徒刑一部之執行
    而赦免後，於5 年內故意再犯本案有期徒刑以上之罪，應依
    刑法第47條第1 項之規定，論以累犯，並加重其刑。爰審酌
    被告施用毒品雖僅戕害己身之健康，尚未對他人造成危害，
    然其犯後猶否認犯行，至本院審理中方坦承犯行，且前因施
    用毒品案件，經觀察、勒戒執行完畢釋放5 年內，再犯施用
    毒品罪，並由法院判處罪刑確定後，甫因中華民國96年罪犯
    減刑條例減刑出監，仍未能徹底戒絕毒品，無視於國家對於
    杜絕毒品犯罪之禁令，猶未能深切體認毒品危害己身之鉅，
    復犯本案施用毒品罪，顯見其無戒毒悔改之意等一切情狀，
    量處如主文所示之刑。
四、又毒品危害防制條例第18條第1項前段之規定，乃刑法第38
    條第1項第1款之特別規定，此所稱查獲之毒品，係指有罪判
    決書於事實欄內，已經認定為被告有罪事實之毒品，即足當
    之，不以仍屬於被告所有者為限（最高法院92年度臺非字第
    297 號裁判要旨參照）。經查，至扣案之注射針筒1 支、塑
    膠袋1 個均非被告所有，亦非屬供其為本案施用海洛因所用
    之物等情，業經被告於本院審理中供明在卷，爰審酌該物品
    均係警方在被告住處屋外查扣，此有扣案照片4 紙（參見警
    卷第5 、6 頁）附卷可參，如確實為被告所用之物，被告應
    會丟棄於隱密處，依常情無可能棄置於屋外明顯處，是被告
    辯稱，該物非其所有之物，應可採信，況本院亦查無積極證
    據與本案有何關連，且非違禁物，爰不予宣告沒收，附此敘
    明。
據上論斷，應依刑事訴訟法第273 條之1 第1 項、第299 條第1
項前段，毒品危害防制條例第10條第1 項，刑法第11條前段、第
47條第1 項，判決如主文。
本案經檢察官邱鼎文到庭執行職務。
中    華    民    國    98    年    10    月    16    日
                  刑事第三庭          法  官  唐中興
以上正本證明與原本無異。
如不服本判決，應於判決送達後10日內，向本院提出上訴書狀，
上訴書狀應「敘述具體上訴理由」，並按他造當事人之人數附繕
本。「切勿逕送上級法院」。
中    華    民    國    98    年    10    月    16    日
                                      書記官  吳政
【附錄本案判決論罪科刑法條全文】：
毒品危害防制條例第10條
施用第1級毒品者，處6月以上5年以下有期徒刑。
施用第2級毒品者，處3年以下有期徒刑。


司法院資訊處製作；財團法人民間司法改革基金會備份。
